【裁判字號】    99,台上,5843
【裁判日期】    990923
【裁判案由】    違反毒品危害防制條例
【裁判全文】
最高法院刑事判決            九十九年度台上字第五八四三號
上  訴  人  甲○○
上列上訴人因違反毒品危害防制條例案件，不服台灣高等法院高
雄分院中華民國九十九年六月二十一日第二審判決（九十九年度
上訴字第六六五號，起訴案號：台灣高雄地方法院檢察署九十八
年度偵字第三０四九一號），提起上訴，本院判決如下：
    主  文
上訴駁回。
    理  由
按刑事訴訟法第三百七十七條規定，上訴於第三審法院，非以判
決違背法令為理由，不得為之。是提起第三審上訴，應以原判決
違背法令為理由，係屬法定要件。如果上訴理由書狀並未依據卷
內訴訟資料，具體指摘原判決不適用何種法則或如何適用不當，
或所指摘原判決違法情事，顯與法律規定得為第三審上訴理由之
違法情形，不相適合時，均應認其上訴為違背法律上之程式，予
以駁回。本件上訴人甲○○上訴意旨略稱：伊於民國九十八年十
月七日為警查獲，並帶同至住處搜索時，即告知警員毒品來源就
在住家附近不遠，然警員不為所動，於搜索完後就準備返回警局
，當時指證伊之證人王家慶亦在場聽到。嗣伊於翌日（八日）在
警局作筆錄時，又跟偵查佐說出毒品來源，亦即上游者都在醫院
喝美沙冬，伊就是在醫院喝美沙冬時，向上游「吳宗豪」所購買
，再轉給他人，但因於第一審及原審一直誤以為「吳宗豪」即「
吳忠豪」，所以並未查獲。而於九十九年六月二十一日原審宣判
前，伊即已查證毒品上游確係「吳宗豪」，且與現在台灣高雄第
二監獄執行之「黃韋銘」有販賣毒品案件，正在進行中。伊本欲
於原審九十九年六月二十一日宣判時提出，惟原審未與陳述機會
，即直接將伊帶回，違背刑事訴訟法第三百七十九條第十一款規
定，未與伊以最後陳述之機會，而有判決不載理由或理由矛盾之
違法云云。惟查，原判決依憑上訴人於第一審及原審之自白，證
人張武富、王清瑞、王家慶於偵查中之證詞，上訴人使用之門號
0000000000號行動電話通聯紀錄及清查表，中華電信
資料查詢、搜索扣押筆錄、扣押物品目錄表、扣押物品收據、照
片，扣案0000000000號行動電話、現金新台幣五百元
、毒品海洛因二小包（售予王清瑞、王家慶之海洛因各一小包）
及台灣高等法院（上訴人）前案紀錄表等證據，資以認定上訴人
有原判決事實欄所記載之犯行，因而撤銷第一審之科刑判決，改
判仍分別論處上訴人販賣第一級毒品各罪刑（共三罪，均累犯，
各處有期徒刑十六年，應執行有期徒刑十七年六月，併為從刑之
諭知），已詳述其所依憑之證據及認定之理由。對於上訴人所辯
：伊為警查獲時，即已供出毒品來源係向上游「吳忠豪」之人購
入，請依毒品危害防制條例第十七條規定，減輕其刑云云。經綜
合調查證據之結果，認不可採，並敘明：上訴人無法提供「吳忠
豪」之出生年月日及身分證字號等年籍資料，致無從調取該人之
全國前案紀錄資料（見原審卷第五十頁），以調查是否為上訴人
供出毒品來源而查獲之其他正犯或共犯，且上訴人於警詢、偵訊
時，均否認有販賣第一級毒品之犯行，並無供出毒品來源之內容
，亦有上訴人之警詢、偵訊筆錄可稽，所辯有供出毒品來源，已
屬無稽，又經向查獲本案之高雄市政府警察局新興分局查詢，據
答稱並無因上訴人供出毒品來源而查獲吳忠豪涉嫌販賣毒品案件
移送檢察官之情形，有原審之公務電話紀錄可稽（見原審卷第五
一頁），故本件縱如上訴人所辯，其有供出毒品來源係吳忠豪，
亦因未供出真實年籍、住居所等資料，而無從據以調查，而未查
獲其他正犯或共犯，不符毒品危害防制條例第十七條第一項規定
之要件，所辯稱上訴人已供出毒品來源，請求減輕其刑云云，自
屬無據，而不可採等語（見原判決理由貳、三、(五)）。原判決所
為論述，核與卷證資料相符，從形式上觀察，並無足以影響判決
結果之違背法令之情形。(一)刑事訴訟法第二百九十條規定審判長
於宣示辯論終結前，最後應詢問被告有無陳述，旨在使被告得知
言詞辯論程序即將終結，而有充分行使防禦權之機會，審判長為
此詢問後，不論被告有無陳述，審判期日之訴訟程序即屬終了，
應定期宣示判決。又法院應宣示判決，而宣示判決時，應朗讀主
文，說明其意義，並告以理由之要旨，刑事訴訟法第二百二十四
條第一項、第二百二十五條第一項亦分別定有明文，既係對外宣
示判決結果，自與審判期日之言詞辯論程序不同，無適用刑事訴
訟法第二百九十條規定之餘地。查本件原審於九十九年六月七日
審判期日言詞辯論終結前，審判長已依法詢問上訴人有無最後陳
述，上訴人答稱無，並於同年月二十一日當庭宣示判決，有原審
之審判筆錄及宣判筆錄可稽（見原審卷第六七、七三頁）。上訴
人以原審於九十九年六月二十一日宣判時未與其最後陳述之機會
，判決違背法令，尚有誤會，自無上訴理由所指判決違法之情形
。(二)毒品危害防制條例第十七條所謂「供出毒品來源，因而破獲
者」，係指具體提供毒品來源之資訊，使調查或偵查犯罪之公務
員知悉而對之發動調查或偵查，並據以破獲者而言。依上揭法條
之規定，雖未明定以在司法警察（官）調查及檢察官偵查時供出
為必要，但基於鼓勵具體提供其毒品上游資訊，以利追查，俾杜
絕毒品蔓延與氾濫之目的，兼衡被告之權益，解釋上於事實審法
院供出因而破獲者，自仍有該條之適用。然因法院非屬偵查犯罪
機關，被告在法院審判中供出毒品來源，僅在促使在場之檢察官
知悉而發動偵查，或由法院依刑事訴訟法第二百四十一條之規定
函送檢察官偵查，期能破獲毒品來源。基此，被告於審判中始供
出毒品來源者，倘已無從期待偵查機關據以在法院辯論終結前因
而破獲，事實審法院對此不為調查，即難指為違法。本件上訴人
於警詢、偵訊時，均否認有販賣第一級毒品之犯行，並無供出毒
品來源之內容，有其警詢、偵訊筆錄在卷可稽，而其於第一審亦
僅供稱其在偵查中有提供上游者（見第一審卷第三二頁），並未
具體供出其毒品來源，嗣於原審僅供稱其毒品來源為「吳忠豪」
之人（見原審卷第三八頁），但仍無法提供該人其他具體之相關
資料以供查證，致調查或偵查犯罪之公務員無從破獲毒品來源，
自無前揭減刑規定之適用。其後上訴人於提起本件上訴時，雖供
稱其上游為「吳宗豪」之人，並非「吳忠豪」，然原審既已於言
詞辯論終結前查明確認上訴人並無因供出上手使調查或偵查犯罪
之公務員因而破獲，已無從期待偵查機關在法院辯論終結前因而
破獲，依上開說明，原審對此不為調查，即難指為違法，自無上
訴意旨所指判決不載理由或理由矛盾之違法。上訴意旨所指各節
，核均非適法之第三審上訴理由，應認其上訴違背法律上之程式
，予以駁回。
據上論結，應依刑事訴訟法第三百九十五條前段，判決如主文。
中    華    民    國  九十九  年    九    月  二十三  日
                      最高法院刑事第十二庭
                          審判長法官  黃  一  鑫
                                法官  張  春  福
                                法官  林  勤  純
                                法官  陳  國  文
                                法官  宋  明  中
本件正本證明與原本無異
                                      書  記  官
中    華    民    國  九十九  年    九    月  二十七  日
                                                       s

司法院資訊處製作；財團法人民間司法改革基金會備份。
